【裁判字號】    95,交訴,93
【裁判日期】    950718
【裁判案由】    業務過失致死
【裁判全文】
臺灣彰化地方法院刑事判決              95年度交訴字第93號
公  訴  人  臺灣彰化地方法院檢察署檢察官
被      告  甲○○
上列被告因業務過失致死案件，經檢察官聲請以簡易判決處刑（
九十五年度偵字第二六一五號），經本院員林簡易庭（九十五年
度員交簡字第九０號）認不宜以簡易判決處刑，簽移本院刑事庭
改依通常程序審理，被告於準備程序中就被訴事實為有罪之陳述
，經告知簡式審判程序之旨，並聽取公訴人、被告之意見後，由
本院合議庭裁定由受命法官獨任進行簡式審判程序，判決如下：
    主  文
甲○○從事業務之人，因業務上之過失致人於死，處有期徒刑伍
月，如易科罰金，以佰元折算壹日。
    犯罪事實
一、甲○○係「光泉牧場股份有限公司（以下簡稱：光泉公司）
    」之送貨員，平日均需駕駛貨車運送貨物，駕駛為其業務，
    於民國九十五年一月二日下午二時四十五分許，駕駛所屬光
    泉公司所有之車牌號碼八Ｖ－三四五九號自用小貨車沿彰化
    縣員林鎮○○路由南往北行駛，途經彰化縣員林鎮○○路與
    惠安街口時，原應注意車前狀況，並隨時採取必要之安全措
    施，而依當時情形天候晴、日間有自然光線、柏油路面乾燥
    、無缺陷、無障礙物、視距良好等一切情狀，並無不能注意
    之情事，竟疏未注意，適有由江慶麟酒醉騎乘車牌號碼ＳＳ
    Ｅ－四二七號輕型機車，沿彰化縣員林鎮○○路由北向南行
    駛至莒光路與惠安街路口而欲左轉惠安街，江慶麟亦因酒後
    精神不佳、反應力慢，未能注意車前狀況及轉彎車應讓直行
    車先行，即貿然左轉致所騎乘機車右側車身遭甲○○所駕駛
    之前揭自小貨車右前車頭追撞，致江慶麟人車倒地經送醫急
    救後，仍因頭部外傷、腹部挫傷致顱內出血及腹內出血，延
    至九十五年一月七日上午十一時五十分許（公訴人誤繕為上
    午十時五十分許）不治死亡。甲○○肇事後，在有偵查犯罪
    職之機關或個人發覺其犯罪前，親自主動以電話報警坦承肇
    事而自首，並在現場等候警方前來處理，並主動接受審判。
二、案經彰化縣警察局員林分局報請臺灣彰化地方法院檢察署檢
    察官相驗屍體後自動檢舉聲請簡易判決處刑。
    理  由
一、訊據被告甲○○對於上揭時、地因過失肇事致江慶麟經送醫
    不治死亡之事實均坦承不諱，復有警製道路交通事故調查報
    告表（一）、（二）、道路交通事故現場圖各一份、彰化基
    督教醫院法醫參考病歷摘要一紙及現場照片十六幀、肇事路
    口監視器錄影畫面翻拍照片六幀附卷可稽。而本件被害人江
    慶麟因酒後騎駛機車發生本件車禍死亡，亦經警據報前往處
    理並至彰化縣員林鎮員生醫院對江慶麟進行抽血檢驗酒精濃
    度，測得血液酒精濃度高達二五五點一ＭＧ／ＤＬ，換算呼
    氣酒精濃度高達每公升一點二七毫克，此亦有道路交通事故
    當事人酒精測定紀錄表一紙在卷可查，並經臺灣彰化方法院
    檢察署檢察官督同檢驗員相驗屬實，並製有勘驗筆錄、相驗
    屍體證明書、驗斷書各一份在卷可憑。
二、按汽車行駛時，駕駛人應注意車前狀況，並隨時採取必要之
    安全措施；又轉彎車應讓直行車先行；飲用酒類後其吐氣所
    含酒精濃度超過每公升零點二五毫克以上者，不得駕車，此
    道路交通安全規則第九十四條第三項、第一百零二條第一項
    第六款前段及第一百十四條第二款分別定有明文。本件被告
    係司機兼送貨員，駕車自應知悉並遵守上開規定，而參以當
    時天候晴、日間有自然光線、柏油路面乾燥、無缺陷、無障
    礙物、視距良好等一切情狀，並無不能注意之情事，此有道
    路交通事故調查報告表（一）、（二）各一份在卷足資佐證
    ，被告顯無不能注意之情事，詎其於因業務而駕車送貨途中
    ，竟疏未注意車前狀況，並隨時停車採取必要之安全措施，
    因而不慎碰撞被害人江慶麟而肇事，致被害人人車倒地經送
    醫急救後，仍因頭部外傷、腹部挫傷致顱內出血及腹內出血
    ，於九十五年一月七日上午十一時五十分許不治死亡，被告
    自應負業務過失責任，雖被害人酒後騎車，又未注意車前狀
    況及未讓直行車先行，其亦與有過失，此經送臺灣省彰化縣
    區車輛行車事故鑑定委員會鑑定亦同此認定，有臺灣省彰化
    縣區車輛行車事故鑑定委員會鑑定意見書一份在卷可參。本
    件被害人就本件車禍雖亦同有上揭之過失，然查被告之過失
    與被害人之過失併合而為危害發生之原因時，仍不得阻其過
    失責任（最高法院二十三年上字第五二二三號判例意旨參照
    ）。又被告過失行為與被害人之死亡結果之間，具有相當因
    果關係，本件事證明確，被告上開業務過失之犯行洵堪認定
    。
三、查我國刑法於九十四年二月二日修正公布，九十五年七月一
    日施行（下稱新法；修正前刑法下稱舊法）後，依最高法院
    九十五年度第八次刑事庭會議決議決議內容，有關新舊法之
    適用原則如下：
  (一)新法第二條第一項之規定，係規範行為後法律變更所生新舊
    法律比較適用之準據法，於新法施行後，應適用新法第二條
    第一項之規定，為「從舊從輕」之比較。
  (二)基於罪刑法定原則及法律不溯及既往原則，行為之處罰，以
    行為時之法律有明文規定者為限，必行為時與行為後之法律
    均有處罰之規定，始有新法第二條第一項之適用。
  (三)比較時應就罪刑有關之共犯、未遂犯、想像競合犯、牽連犯
    、連續犯、結合犯，以及累犯加重、自首減輕暨其他法定加
    減原因（如身分加減）與加減例等一切情形，綜其全部罪刑
    之結果而為比較。
  (四)從刑附屬於主刑，除法律有特別規定者外，依主刑所適用之
    法律。
四、查被告甲○○受僱於「光泉公司」，平日係以駕駛貨車送貨
    為業，為從事駕駛業務之人，其因業務上之過失致被害人江
    慶麟死亡，核被告所為，係犯刑法第二百七十六條第二項之
    業務過失致人於死罪。本件被告行為後，刑法關於自首、易
    科罰金及罰金刑刑度等規定均有修正，依前揭最高法院九十
    五年度第八次刑事庭會議決議內容，應綜其全部罪刑之結果
    而為比較後，始得判斷應適用新法或舊法，經本院為如附表
    所示之比較後，認本件依刑法第二條第一項前段，就以下自
    首、易科罰金及罰金刑等適用，應依舊法。又被告肇事後，
    於有偵查犯罪職權之機關或個人發覺其犯罪前，親自主動以
    電話報警坦承肇事而自首，並在現場等候警方前來處理，且
    主動接受裁判一節，除據被告當庭供明在卷外，並有（員林
    分局第五組）道路交通事故肇事人自首情形紀錄表及彰化縣
    警察局員林分局處理相驗案件初步調查報告暨報驗書各一份
    在卷可憑，應依自首之規定，減輕其刑。爰審酌被告之平日
    尚屬素行良好、因其業務過失肇事導致被害人因本件車禍事
    故死亡之無可彌補後果、被告於肇事後自首、坦承過失犯行
    ，被告過失之程度及犯罪後坦承過失態度良好，惟至今尚未
    與被害人家屬達成和解等一切情狀，量處如主文所示之刑，
    並諭知易科罰金之折算標準，以示懲儆。
據上論斷，應依刑事訴訟法第四百五十二條、第二百七十三條之
一第一項、第二百九十九條第一項前段，刑法第二條第一項前段
、第二百七十六條第二項、修正前刑法第六十二條前段、第四十
一條第一項前段，罰金罰鍰提高標準條例第一條前段、修正前罰
金罰鍰提高標準條例第二條，判決如主文。
本案經檢察官洪英丰到庭執行職務。
中    華    民    國  九十五  年    七    月    十八  日
                    交通法庭    法  官  許旭聖
以上正本證明與原本無異。
如不服本判決，應於判決送達後十日內，向本院提出上訴狀（須
附繕本），上訴於臺灣高等法院臺中分院。
告訴人或被害人對於判決如有不服具備理由請求檢察官上訴者，
其上訴期間之計算係以檢察官收受判決正本之日期為準。
中    華    民    國  九十五  年    七    月    十八  日
                                書記官  黃幼華
附錄本案論罪科刑法條依據：
刑法第二百七十六條：
因過失致人於死者，處二年以下有期徒刑、拘役或二千元以下罰
金。
從事業務之人，因業務上之過失犯前項之罪者，處五年以下有期
徒刑或拘役，得併科三千元以下罰金。
附表：
┌──┬─────┬─────────────────────────┐
│編號│修正事項  │  以各別修正事項討論新、舊法之比較適用            │
├──┼─────┼─────────────────────────┤
│ 一 │自首部分  │刑法第六十二條有關自首之規定，在新法部分係規定「得│
│    │          │減輕其刑」，而舊法時則係規定「減輕其刑」，經比較修│
│    │          │法前後之規定，應認修正前刑法第六十二條之規定，對行│
│    │          │為人有利。                                        │
├──┼─────┼─────────────────────────┤
│ 二 │易科罰金部│刑法第四十一條第一項前段關於得易科罰金之規定，修正│
│    │分        │前係以「因身體、教育、職業、家庭之關係或其他正當事│
│    │          │由，執行顯有困難」為其要件，新法則刪除此要件，修正│
│    │          │理由說明上述規定限制過嚴，欠缺彈性，與易科罰金制度│
│    │          │旨在救濟短期自由刑流弊之旨趣不符，且刪除該要件後使│
│    │          │檢察官得視具體個案審酌宜否易科罰金，更符告易科罰金│
│    │          │制度之意旨。另修正前刑法第四十一條第一項前段配合罰│
│    │          │金罰鍰提高標準條例第二條（現已刪除）之規定，係以「│
│    │          │銀元三百元即新台幣九百元折算一日」為易科罰金之折算│
│    │          │標準，至修正後之刑法第四十一條第一項乃係以「新台幣│
│    │          │一千元、二千元或三千元折算一日」為易科罰金之折算標│
│    │          │準。而觀諸歷年來之實務運作情形，在法院宣告易科罰金│
│    │          │折算標準之案件，檢察官執行時乃以准予易科罰金為原則│
│    │          │，不准易科罰金為例外，是以比較修法前後之規定，應認│
│    │          │修正後刑法第四十一條第一項前段提高易科罰金之折算標│
│    │          │準之適用，對於行為人而言較為不利，依刑法第二條第一│
│    │          │項前段之規定，應適用舊法之規定。                  │
├──┼─────┼─────────────────────────┤
│ 三 │主刑罰金刑│刑法第三十三條第五款有關罰金刑部分，在新法部分係規│
│    │部分      │定為罰金：新臺幣一千元以上，以百元計算之。而舊法時│
│    │          │則係規定為罰金：一元以上。經比較修法前後之規定，應│
│    │          │認修正前刑法第三十三條第五款之規定，對行為人有利。│
├──┴─────┴─────────────────────────┤
│總結：本案綜合前開結果，認仍應適用舊法之規定。                      │
└──────────────────────────────────┘


司法院資訊處製作；財團法人民間司法改革基金會備份。
